【裁判字號】    99,消債聲,20
【裁判日期】    990714
【裁判案由】    免責
【裁判全文】
臺灣桃園地方法院民事裁定            99年度消債聲字第20號
聲  請  人
即債務人    甲○○○○○○
上列當事人因消費者債務清理事件開始清算並同時終止清算程序
，關於免責，本院裁定如下：
    主  文
債務人高竺不免責。
    理  由
一、按法院裁定開始清算程序後，債務人有薪資、執行業務所得
    或其他固定收入，而普通債權人之分配總額低於債務人聲請
    清算前二年間，可處分所得扣除自己及依法應受其扶養者所
    必要生活費用之數額者，法院應為不免責之裁定，但債務人
    證明經普通債權人全體同意者，不在此限；又按債務人有因
    浪費、賭博或其他投機行為，致財產顯然減少或負擔過重之
    債務，而生開始清算之原因者，法院應為不免責之裁定，但
    債務人證明經普通債權人全體同意者，不在此限；消費者債
    務清理條例（下稱消債條例）第133 條、第134 條第4 款分
    別定有明文。
二、查債務人聲請消費者債務清理更生事件，惟所提更生方案未
    能依消債條例第60條獲得視為債權人會議可決（更生程序並
    未召開債權人會議），復未經法院依同條例第64條裁定認可
    更生方案，故前經本院裁定開始清算程序，但債務人除有薪
    資之自由財產外別無其他財產無從清償清算程序之費用，並
    經裁定同時終止清算程序確定，有本院99年度消債清字第86
    號裁定附卷可考。再查，本件於法院裁定開始清算程序前後
    ，債務人始終有薪資收入，此情業據詢明債務人陳述無訛並
    有債務人填具之更生方案在卷可稽。而本件前清算程序裁定
    開始並同時終止，即未曾有過分配，則本件清算普通債權人
    之分配總額自低於債務人聲請清算前2 年間，可處分所得扣
    除自己及依法應受其扶養者所必要生活費用之數額；又本院
    詢以各債權人關於本件免責情事，各該債權人亦均表示不同
    意，且債務人亦無法提出業經普通債權人全體同意之證明，
    則依上說明，本件債務人不得免責。
三、次依各債權銀行所提出債務人之歷史消費明細以觀，債務人
    在明知自己經濟情況不佳之情況下，竟不知量入為出，節儉
    過日，仍使用信用卡大量、多次消費，並為顯已逾越己身能
    力甚或較一般有正常收入者均為豐厚之消費行為，茲分述如
    下：
(一)、依債權人台新國際商業銀行股份有限公司提出之債務人信用
    卡消費明細所示，債務人於民國92年11月4 日有富邦銀行、
    花旗銀行之餘額代償款新臺幣（下同）220,000 元、93年4
    月29日、93年7 月3 日、93年12月29日、94年6 月8 日於紅
    陽科技股份有限公司分別消費22,000元、24,800元、4, 000
    元、4,000 元。93年5 月26日、93年6 月30日、93年10月28
    日、93年11月5 日、93年11月18日、93年11月24日、93年11
    月25日、94年1 月17日、94年2 月5 日、94年5 月18日、94
    年7 月29日、94年8 月2 日分別於永承國際生物科技股份有
    限公司消費35,300元、9,600 元、170,800 元、3,200 元、
    8,000 元、24,800元、4,500 元、4,000 元、4,960 元、43
    ,200元、5,500 元、3,360 元。93年7 月7 日於誠泰行銷股
    份有限公司消費16,227元。94年1 月29日於信泰服裝店消費
    13,000元93年6 月1 日、94年5 月28日、94年7 月20日、94
    年8 月18日分別於亮星餐廳消費1,074 元、1,430 元、1,10
    0 元、2,000 元。93年6 月8 日、6 月24日各於新福大旅館
    消費1,680 元。94年6 月15日、94年9 月29日於綠加利股份
    有限公司消費12,000元、3,900 元。94年7 月26日於門卡迪
    餐廳消費2,288 元。94年8 月24日有分期得易金共70 ,000
    元。94年9 月26日於御瑄意識開發有限公司郵購48,000元。
    94年9 月29日於成夆服裝行消費2,280 元、94年9 月30日於
    汎遠旅行社消費6,200 元。
(二)、依債權人國泰世華銀行股份有限公司所提出之債務人消費明
    細所示，於93年11月23日代償中國信託商業銀行之信用卡欠
    款322,285 元，94年8 月16日、94年9 月16日、94年10月17
    日、94年11月16日、94年12月16日、94年12月30日於池正國
    際貿易股份有限公司各消費4,000 元、4,000 元、28,000元
    。
(三)、債權人花旗（台灣）商業銀行股份有限公司提出之債務人消
    費明細所示，債務人於該行93年間即有餘額代償之欠款，94
    年4 月28日、29日、94年5 月19日於綠加利股份有限公司消
    費15,000元、7,800 元。94年9 月30日於汎遠旅行社消費11
    ,000元。
(四)、債權人玉山商業銀行股份有限公司提出債務人信用卡明細表
    其於93年10月22日預借現金182,582 元、94年5 月27日東森
    購物消費38,790元、94年9 月22日消費29,808元。
(五)、綜上，債務人於92年、93年已有代償銀行欠款之借款，本應
    更知撙節支出，力求勤儉度日；惟觀諸債務人上開94年至95
    年間之消費明細，其消費之額度多為數千、數萬元，且非日
    常必要之生活支出，顯已超出合理額度，逾越一般人生活水
    準，且有浪費奢侈之行為，足認聲請人過度消費行為亦為開
    始清算之原因，核與消債條例第134 條第4 款所稱「浪費、
    賭博或其他投機行為，致財產顯然減少或負擔過重之債務」
    等不免責事由相當，且聲請人又無法提出業經普通債權人全
    體同意免責之證明，業如前述，是依消債條例第134 條之規
    定，聲請人亦不得免責。
四、爰裁定如主文。
中    華    民    國    99    年    7     月    14    日
                        民事第三庭  法  官  陳筱蓉
以上正本係按原本作成。
如不服本裁定應於送達後10日內向本院提出抗告狀，並繳納抗告
費新臺幣1,000元。
中    華    民    國    99    年    7     月    14    日
                                    書記官  蔡佩媛

司法院資訊處製作；財團法人民間司法改革基金會備份。
